【裁判字號】    98,訴,1220
【裁判日期】    981231
【裁判案由】    給付貨款
【裁判全文】
臺灣臺北地方法院民事判決              98年度訴字第1220號
原      告  尊皇鑄鋁股份有限公司
法定代理人  甲○○
訴訟代理人  陳信亮律師
被      告  立山營造事業股份有限公司
法定代理人  丙○○
訴訟代理人  乙○○
上列當事人間請求給付貨款事件，本院於中華民國98年12月16日
言詞辯論終結，判決如下：
    主      文
被告應給付原告新臺幣捌拾肆萬伍仟佰捌拾元，及自民國九十
八年六月十八日起至清償日止，按年息百分之五計算之利息。
訴訟費用由被告負擔。
本判決第一項於原告以新臺幣貳拾捌萬貳仟元為被告供擔保後，
得假執行；但被告如以新臺幣捌拾肆萬伍仟佰捌拾元為原告供
擔保後，得免為假執行。
    事實及理由
壹、程序部分：
    按原告於判決確定前，得撤回訴之全部或一部。但被告已為
    本案言詞辯論者，應得其同意，民事訴訟法第262 條第1 項
    定有明文。查本件原告起訴聲明為：「(一)被告應給付原告新
    臺幣（下同）845,380 元及法定遲延利息；(二)被告應返還原
    告如附表所示本票二紙。」嗣於民國98年7 月29日言詞辯論
    期日，被告當庭返還系爭二紙本票交由原告訴訟代理人簽收
    ，原告訴訟代理人遂撤回該項聲明，應認原告業已合法撤回
    該部分之訴，合先敘明。
貳、實體部分
一、原告主張：兩造於95年4 月23日簽訂買賣契約（下稱系爭契
    約），由被告向伊訂購水紋鑄鋁蓋板，約定價金為1,092,82
    0 元，由被告先行交付貨款30％以為預付金，其中10％於簽
    約後支付，餘20％於通知正式生產後支付，並由伊開立同額
    本票兩紙為履約保證，待伊完成製品之交付後無息返還上開
    本票，剩下70％尾款，依每次驗收之數量以實作實算方式計
    算，被告應於點收製品時交付60日票以為給付。伊前已分批
    完成清鑄鋁成品交付，分別於96年1 月12日、96年3 月6 日
    開立合計金額為834,387 元統一發票向被告請款，被告嗣簽
    發以合作金庫銀行城東分行為付款人、票號為0000000 號、
    到期日為96年7 月31日及票面金額為834,387 元支票一紙與
    伊收執而為貨款給付，距屆期前經被告表示願加付利息，請
    求暫勿提示並要求返還第一次支票，被告復以同上付款人、
    票號為0000000 號、到期日為96年10月25日及票面金額為84
    5,830 元支票一紙與伊收執，惟經屆期仍未獲清償。爰依兩
    造間買賣關係提起本訴，請求被告給付積欠貨款等語。並聲
    明：(一)被告應給付原告845,380 元及自起訴狀繕本送達翌日
    起至清償日止，按年息5 ％計算利息；(二)願供擔保，請准宣
    告假執行。
二、被告固不否認原告已依約交清鑄鋁成品，及尚未清償系爭貨
    款債務等事實，惟以：兩造於95年4 月23日成立買賣契約，
    系爭貨款給付請求權消滅時效應自買賣合約完成之96年3 月
    ，或原告開立統一發票之日即96年1 月12日、96年3 月6 日
    起算，惟原告遲至98年4 月24日方提起本訴，顯已罹於民法
    第127 條第8 款所定2 年之短期時效期間，伊自得以時效完
    成為由拒絕給付，且本件工程業主保留款尚未撥付，伊亦得
    拒絕給付貨款予原告等語，資為抗辯。並聲明：(一)原告之訴
    駁回；(二)如受不利判決，願供擔保請准宣告免為假執行。
三、兩造不爭執事項：
(一)、兩造於95年4 月23日簽訂系爭契約，由被告向原告訂購水紋
    鑄鋁蓋板，價款以實做數量計算為1,092,820 元，依系爭買
    賣契約第玖條約定付款辦法：「一、預付款30％，現金票（
    簽約後支付10％，餘20％於實品確認無誤，並通知正式生產
    時支付。乙方（即原告）於收取預付款之票之時須提供同額
    履約保證本票，票面得註名履約保證專用，履約保證本票交
    甲方（即被告）保存，於製品交清後無息退還）。二、依每
    次出貨之驗收數量請領餘70％，60日票：於點收製品時交付
    貨款支票。」有買賣契約書第玖條約定在卷可考（見本院卷
    第8 頁）。
(二)、被告已依約繳交30％預付款，原告分別於95年5 月1 日、開
    立票號為TH0000000 、票面金額為105,000 元，及95年6 月
    5 日開立票號為TH0000000 、票面金額為210,000 元為履約
    保證之本票2 紙予被告收執，被告於98年7 月29日庭期當庭
    返還之，有卷附本票影本2 紙及言詞辯論筆錄內容在卷足勘
    （見本院卷第12-13 、54頁）。
(三)、原告已依約交清鑄鋁成品，分別於96年1 月12日及96年3 月
    6 日開立合計金額為834,387 元統一發票2 紙向被告請款，
    有統一發票影本2 紙在卷可參（見本院卷第14頁）。
(四)、被告前曾簽發票號0000000 號、票面金額為834,387 元、到
    期日為96年7 月31日支票1 紙與原告收執，經原告返還後，
    另開立票號0000000 號、票面金額為845,830 元、到期日為
    96年10月25日支票1 紙交與原告，有系爭支票影本2 紙在卷
    可參（見本院卷第15-16 頁）。
四、兩造爭執之要點：
(一)、原告貨款給付請求權自何時起可得行使？原告依買賣關係所
    生貨款給付請求權，是否已經罹於民法第127 條第8 款所規
    定之2 年時效而不得行使？
(二)、被告因業主的保留款尚未撥付而拒絕支付款項予原告，有無
    理由？
    茲就兩造爭點及本院得心證之理由分述如下：
(一)、原告貨款給付請求權自何時起可得行使？原告依買賣關係所
    生貨款給付請求權，是否已經罹於民法第127 條第8 款所規
    定之2 年時效而不得行使？
 1、按商人、製造人、手工業人所供給之商品及產物之代價，因
    二年間不行使而消滅，時效完成後，債務人得拒絕給付，民
    法第127 條第8 款、第144 條第1 項定有明文。又消滅時效
    ，自請求權可行使時起算，且經承認而中斷，第128 條前段
    、第129 條第1 項第2 款復有明文。所謂承認，指義務人向
    請求權人表示是認其請求權存在之觀念通知而言，又承認不
    以明示為限，默示的承認，如請求緩期清償、支付利息等，
    亦有承認之效力，有最高法院51年臺上字第1216號判例要旨
    參照。
 2、經查：依兩造於95年4 月23日成立買賣契約內容記載：「玖
    、付款辦法：一、預付款30％，現金票（簽約後支付10％，
    餘20％於實品確認無誤，並通知正式生產時支付。乙方（即
    原告）於收取預付款之票之時須提供同額履約保證本票，票
    面得註名履約保證專用，履約保證本票交甲方（即被告）保
    存，於製品交清後無息退還）。二、依每次出貨之驗收數量
    請領餘70％，60日票：於點收製品時交付貨款支票」有買賣
    契約書在卷可稽，而原告主張其已依約交清鑄鋁成品，被告
    曾簽發票號0000000 號、票面金額為834,387 元、到期日為
    96年7 月31日支票1 紙交與其收執（下稱第一次支票）等情
    ，業據提出支票影本1 紙附卷可參（見本院卷第15頁），並
    為被告到庭所不爭執，應堪信為真實，是原告因買賣關係對
    被告發生貨款債權，其請求權得行使之日，應自第一次支票
    到期日即96年7 月31日起算，嗣原告主張：經被告要求暫勿
    提示第一次支票，願加計利息與系爭貨款併同給付，遂開立
    第二次支票面額為845,830 元，並收回前揭第一次支票等情
    ，亦據其提出被告簽發票號為0000000 號、票面金額為845,
    830 元、到期日為96年10月25日支票1 紙影本1 紙附卷足參
    ，被告雖表示並無要求原告勿提示第一次支票，惟並未否認
    第一次支票業經回收，復未說明為何開立第二次支票交與原
    告收執，且第二次支票之面額確實略高於第一次支票面額等
    節，則原告上開主張應足採信，揆諸前揭條文意旨及說明，
    可認被告開立第二次支票之行為，係對原告已為請求權存在
    之承認，是本件貨款給付請求權消滅時效即因而中斷，應改
    自第二次支票到期日即96年10月25日起算，從而原告於98年
    4 月27日提起本訴，請求被告給付貨款，核無不合，被告猶
    執前詞主張其有時效抗辯權，洵不足採。
 3、綜上，本件原告依兩造間買賣關係請求被告給付貨款，並未
    罹於民法第127 條第8 款所定之2 年消滅時效，從而被告執
    以前詞抗辯，為無理由。
(二)、被告因業主的保留款尚未撥付而拒絕支付款項予原告，有無
    理由？
 1、按債權人基於債之關係，得向債務人請求給付，民法第199
    條定有明文。債權債務原係特定人間之關係，故依據契約應
    負償還義務之當事人，斷不容以他人欠款亦未清償為詞，對
    於債權人抗辯，最高法院19年上字第1718號判例要旨參照。
 2、被告抗辯：因業主尚未撥付保留款，無法向原告為貨款給付
    云云；惟查：原告已依約交清出售製品，系爭貨款給付請求
    權亦未罹於消滅時效，已如上述，則原告基於債之關係，本
    得向被告請求給付貨款，依系爭契約估價單說明第一項規定
    ：「以上報價含鑄品表面研磨處理及粉體塗裝；不含按裝」
    等語（見本院卷第9 頁），未見關於業主的保留款尚未撥付
    被告之前，被告得拒絕支付款項予原告之約定，復觀以系爭
    買賣契約，亦無就付款條件為特別約定，被告自不得以與系
    爭買賣權利義務關係無涉之原因拒絕給付，被告亦無提出其
    他證據證明兩造間有該項給付條件約定，其前開抗辯礙難採
    信，揆諸前揭條文及判例意旨所示，被告猶執前詞抗辯，洵
    無理由。
五、綜上所述，原告依據買賣法律關係，請求被告給付845,380
    元及自起訴狀繕本送達翌日即98年6 月18日起至清償日止，
    按年息5％計算之利息，為有理由，應予准許。
六、兩造均陳明願供擔保聲請宣告假執行及免為假執行，經核無
    不合，爰分別酌定相當擔保金額，予以准許。
七、本件事證已臻明確，原告聲請調取被告在合作金庫銀行城東
    分行之甲存帳戶內96年10月至97年10月間存款及交易紀錄，
    與兩造其餘攻擊防禦方法及所提證據，核與本件判決結果不
    生影響，爰不另一一論述，併予敘明。
八、訴訟費用負擔之依據：依民事訴訟法第78條。
中    華    民    國    98    年    12    月    31    日
                  民事第四庭    法  官  鄧德倩
以上正本係照原本作成
如對本判決上訴，須於判決送達後20日內向本院提出上訴狀
中    華    民    國    98    年    12    月    31    日
                                書記官  林孔華

司法院資訊處製作；財團法人民間司法改革基金會備份。
